【裁判字號】    89,重訴,577
【裁判日期】    890831
【裁判案由】    清償借款
【裁判全文】
臺灣臺中地方法院民事判決  八十九年度重訴字第五七七號
    原      告  台中商業銀行股份有限公司
    法定代理人  丁○○
    訴訟代理人  丙○○
    被      告  甲○○
                乙○○
    右  一  人
    訴訟代理人  甲○○        .
右當事人間請求清償借款事件，本院判決如左：
    主      文
被告應連帶給付原告新台幣壹仟伍佰萬元，及自民國八十八年九月二十八日起至清償
日止，按年息百分之八點五計算之利息，並自民國八十八年十月二十九日起至清償日
止，在六個月以內者，按上開利率百分之十，在六個月以上者，按上開利率百分之二
十計付違約金。
訴訟費用由被告連帶負擔。
本判決於原告以新台幣伍佰萬元為被告供擔保後，得假執行；但被告如於假執行程序
實施前，以新台幣壹仟伍佰萬元為原告預供擔保，得免為假執行。
    事      實
甲、原告方面：
  一、聲明：除假執行及免為假執行之擔保金額外，如主文所示。
  二、陳述：被告甲○○以被告乙○○為連帶保證人，於民國八十八年一月二十八日
            向原告借款新台幣（下同）一千五百萬元，約定借款期限自八十八年一
            月二十八日起至八十九年一月二十八日止，並約定利息按年息百分之八
            ‧五計算，其逾期在六個月以內者，按上開利率百分之十，超過六個月
            以上部分，按上開利率百分之二十計算違約金，應按月付息，若有一次
            不履行，即喪失期限利益，應將全部借款本金、利息及違約金等立即全
            部一次清償，詎被告自八十八年九月二十八日起即不依約繳息，雖經催
            討，均置之不理，本利迄未清償，為此提起本件訴訟。
  三、證據：提出借據影本一份、台中商業銀行股份有限公司八十八年十月十三日中
            審查字第六五五０號函影本一份、財政部八十八年九月二十二日台財融
            第八八七四九七二五號函影本一份、財政部八十八年九月三十日台財融
            第八八七五０五二八號函影本一份、借款申請書影本一份等物。
乙、被告方面：
  一、聲明：原告之訴駁回，如受不利判決願供擔保免為假執行。
  二、陳述：緣就借款及連帶保證之事實，被告不爭執，但本件係房屋貸款，而被告
            係九二一地震之受災戶，九二一震災重建暫行條例第四十九條、第五十
            條規定，因震災毀損之房屋，於震災前已辦理之擔保借款，本金利息均
            得延展五年，本件係屬以房屋為擔保之借款，是依法應予延長清償期限
            五年，是原告之請求為無理由。況且，被告於八十九年一月二十五日以
            台灣銀行ＢＥ0000000號、面額十萬八千六百八十八元繳付利息
            ，業經原告當場收取，是原告謂被告不繳利息，喪失期限利益，即不可
            採。
  三、證據：提出台中區中小企業銀行八十四年度放款繳付利息證明書、申請書影本
            一份、支票影本一份、台中縣大里市公所九二一地震房屋毀損證明書影
            本一份、台中縣大里市公所九二一地震受災戶證明書影本一份、台中縣
            大里市公所九二一地震房屋毀損受災戶證明書影本一份、照片四張等物
            。
    理      由
一、本件原告主張被告借款未按期清償之事實，業據提出借據影本一份、台中商業銀
    行股份有限公司八十八年十月十三日中審查字第六五五０號函影本一份、財政部
    八十八年九月二十二日台財融第八八七四九七二五號函影本一份、財政部八十八
    年九月三十日台財融第八八七五０五二八號函影本一份、借款申請書影本一份等
    物為證，被告亦不否認，原告主張，堪信為真實。
二、被告雖辯稱：系爭貸款係為房屋貸款，而被告又係九二一地震之受災戶，依據九
    二一震災重建暫行條例第四十九條、第五十條之規定，原告依法應予延長被告之
    清償期限，且被告於八十九年一月二十五日曾經繳付利息，非如原告所稱均未繳
    息等語。惟查：九二一震災重建暫行條例第四十九條、第五十條之規定，僅係就
    延展期限達成合意後，關於放款期限及利息繳付之規定，至於金融機關與借款人
    間就銀行貸款之清償期限是否延展，本於契約自由、私法自治之原則，仍應視雙
    方是否達成合意而定，非可謂地震受災戶均符合延展之條件，核先敘明；系爭借
    貸契約，既經原告審核結果，認為被告係以「投資配合款（償還本行前貸款）」
    為借款用途，非係房屋貸款，並不符合原告辦理延展所規定之條件，而未予核可
    ，原告並提出台中商業銀行股份有限公司八十八年十月十三日中審查字第六五五
    ０號函影本一份、財政部八十八年九月二十二日台財融第八八七四九七二五號函
    影本一份、財政部八十八年九月三十日台財融第八八七五０五二八號函影本一份
    、借款申請書影本一份等物為證，則被告既不符合聲請展延清償期限之規定，自
    應依約清償，原告請求被告清償，洵屬有據；至於原告對於被告之受災戶身份，
    逕行以銀行本身之規定，未給予延展期限之利益者，是否違反財政部之函令規定
    ，與系爭借貸關係，係屬二事，蓋本於私法自治之契約自由原則，原告自有自由
    決定之權利，是以，被告所辯，尚難採酌。
三、從而，原告依消費借貸契約及連帶保證契約，請求被告連帶給付借款壹仟伍佰萬
    元，及自八十八年九月二十八日起至清償日止，按年息百分之八點五計算之利息
    ，並自八十八年十月二十九日起至清償日止，在六個月以內者，按上開利率百分
    之十，在六個月以上者，按上開利率百分之二十計付違約金，為有理由，應予准
    許。
四、兩告均陳明願供擔保，請求宣告假執行及免為假執行，經核均無不合，茲分別酌
    定相當擔保金額，予以准許之。
五、據上論結，本件原告之訴為有理由，依民事訴訟法第八十五條第二項、第三百九
    十條第二項、第三百九十二條，判決如主文。
中      華      民      國    八十九    年      八      月    三十一    日
                              臺灣臺中地方法院民事第一庭
~B法      官  巫  淑  芳
右為正本係照原本作成
如對本判決上訴，須於判決送達後廿日內向本院提出上訴狀
中      華      民      國    八十九    年      九      月      二      日
~B法院書記官


司法院資訊處製作；財團法人民間司法改革基金會備份。
